【裁判字號】    90,上訴,745
【裁判日期】    900928
【裁判案由】    殺人未遂
【裁判全文】
臺灣高等法院臺南分院刑事判決          九十年度上訴字第七四五號        Ｇ
      上  訴  人
      即  被  告  丙  ○  ○
      選任辯護人  陳  文  欽
右上訴人因殺人未遂案件，不服臺灣臺南地方法院九十年度訴緝字第二號中華民國九
十年三月二十三日第一審判決（起訴案號：臺灣臺南地方法院檢察署八十八年度偵字
第一六一號、八十八年度偵字第四五三○號），提起上訴，本院判決如左：
      主      文
上訴駁回。
      事      實
一、丙○○於民國（以下同）八十七年十一月二十六日晚上十時三十分許，酒後（未
    至精神耗弱狀態）在臺南縣山上鄉南洲村圖書館前，因見甲○○、戊○○夫妻牽
    手散步行經該處，丙○○見狀，心生不悅，乃趨前向甲○○夫妻以台語咆哮：「
    三小」等語，隨即被不詳之人拉回。詎丙○○旋即折返，假意向甲○○夫妻道
    歉，竟出其不意，徒手毆打甲○○頭部，遭甲○○擋下後，丙○○竟生殺人之犯
    意，隨手撿拾路邊之木棍（未扣案），重擊戊○○頭部及甲○○頭部、背部、腰
    部等，致甲○○受有左後枕部挫傷瘀腫（五×五公分）、左背部挫傷瘀腫（十×
    二‧五公分）、左腰部挫傷瘀腫（十×二‧五公分）、左上臂挫傷瘀腫（六×二
    公分）、左下腿背側挫傷瘀腫（六×二公分）等傷害；戊○○則受有頭部外傷、
    顱骨骨折、右側頭皮撕裂傷（一公分）、右側前額葉硬膜下出血等傷害，經送醫
    急救後，始倖免於難。
二、丙○○與吳中城於八十八年二月四日晚上十時許，和丁○○、乙○○在台南縣山
    上鄉南洲村南洲廟旁某羊肉店內喝酒，席間因丙○○懷疑丁○○在其背後搬弄是
    非，致其遭老闆辭退失去工作，雙方發生口角不歡而散。丙○○懷恨在心，遂與
    吳中城（業經原審判處有期徒刑五年二月確定）共同出於殺人之犯意聯絡，先由
    吳中城駕駛車號：ＵＯ─一七二六號自小客車搭載丙○○返回台南縣山上鄉山上
    村二四七號丙○○住處取出丙○○所有之菜刀一把（未扣案，業經丟棄滅失不存
    ），再駕車循山上鄉○○○鎮道路沿途搜尋丁○○、乙○○。迄翌（五）日凌晨
    零時四十分許，在臺南縣善化鎮○○路二二號前尋獲丁○○、乙○○所駕駛之車
    號：Ｋ３─０一七號營業大貨車。吳中城乃駕車將丁○○、乙○○所駕駛之營業
    大貨車逼停路邊後，丙○○即持其所有之菜刀朝丁○○、乙○○所駕駛之營業大
    貨車車頭猛砍（毀損部分未據告訴），並要求丁○○、乙○○下車。陳、邱二人
    見丙○○手持菜刀，不敢下車。丙○○乃打開大貨車之右前座，並持菜刀砍殺乙○○頭部及右下肢共二刀。乙○○受傷倒地後，丁○○欲上前搭救乙○○，遭吳
    中城自後抱住，丙○○再持菜刀朝丁○○頭部及左手腕砍殺共三刀，致丁○○受
    有左枕部二處撕裂傷（共十三公分）、左手臂撕裂傷伸指肌腱斷裂等傷害。乙○○則受有左枕部撕裂傷（三公分）、右下肢撕裂傷（二公分）等傷害，均經送醫
    後始倖免於難。丙○○犯後逃匿，經原審法院於八十九年十一月十日以南院刑緝
    字第五九二號發佈通緝。嗣因執行流氓感訓處分，經警解送台灣東成技能訓練所
    服刑，始借提歸案審理。
三、案經甲○○、戊○○及丁○○、乙○○分別訴由臺南縣警察局新化分局、善化分
    局報請臺灣臺南地方法院檢察署檢察官偵查起訴。
      理      由
一、訊據上訴人即被告丙○○固坦承分別於右揭時、地以木棍毆擊被害人甲○○、戊○○及以菜刀砍被害人丁○○、乙○○，惟否認有殺人之犯意，辯稱：「本件只
    是偶發事件因喝酒醉一時衝動，始與甲○○發生拉扯，進而互毆，．．．伊被甲○○推倒在地上，適地上有一支木棍，順手拾起木棍抵抗。我本來持木棍前後移
    動揮舞欲毆打甲○○，因戊○○剛好在伊後面，恰巧被伊向後揮舞之木棍打中頭
    部，伊並無殺人之意」云云。「我原先是想嚇嚇他而已。後來因為雙方見面後，
    現場情況失控，才持刀砍殺。但我不是故意朝頭砍過去，只是亂揮時砍中的」，
    「丁○○、乙○○所受之傷害，亦非致命之傷害、伊並無殺人之意思」云云。
二、惟查：
（一）右揭事實業據被害人甲○○、戊○○及丁○○、乙○○指述綦詳，被告殺害被
      害人丁○○、乙○○部分犯行，並據共同被告吳中城迭次供述在卷可按。此外
      ，並有侯安醫院診斷證明書、財團法人奇美醫院診斷證明書、博愛醫院診斷證
      明書四份在卷可稽。
（二）按以刀、棍攻擊人體，如傷及血脈、臟腑或頭部等處，均極易致人於死地，此
      乃一般人所共知之情。而被告持木棍重擊被害人甲○○、戊○○頭部要害，被
      害人戊○○甚且因頭部骨折、頭皮撕裂傷、前額葉硬膜下出血等嚴重傷害，一
      度病危，亦有病危通知單一份在原審卷可按。而被害人戊○○顱內之血塊如未
      取出則會造成死亡，亦有奇美醫院九十年八月二日奇醫字第三九一二號函可稽
      （見本院卷第五十九頁），又甲○○受有外傷五處，尤其左後枕部挫傷瘀腫達
      五×五公分，若非及時就醫診斷仍恐有惡化或致死之虞，有侯安醫院九十年八
      月十六日侯醫字第○八一六號函在卷可按（見本院卷第九十八頁）。又被告持
      菜刀砍殺被害人丁○○、乙○○頭部及身體各處，均致被害人倒地方休，顯有
      殺人之犯意甚明。被告辯稱係因揮舞木棍不慎打到被害人戊○○，及被害人甲○○、丁○○、乙○○所受傷害乃雙方互毆所致，均係避重就輕之詞，不足採
      信。本件事證已臻明確，被告犯行洵堪認定。
二、核被告殺害被害人甲○○、戊○○及丁○○、乙○○等人，所為均係犯刑法第二
    百七十一條第二項之殺人未遂罪。被告先後二次殺人犯行，先係殺害甲○○、戊○○，後則殺害丁○○、乙○○，均係以一行為觸犯二殺人罪，均為想像競合犯
    ，俱應從一重處斷。被告與吳中成就殺害丁○○、乙○○二人犯行部分，有犯意
    之聯絡及行為之分擔，為共同正犯。被告已著手於殺害甲○○、戊○○及丁○○
    、乙○○等人，因被害人甲○○逃離並經報警將被害人戊○○送醫救治，及被害
    人丁○○、乙○○逃離經送醫救治，始未發生死亡之結果，均為未遂犯，應依刑
    法第二十六條前段規定按既遂犯之刑度減輕之。被告先後二次殺人未遂犯行，犯
    意各別，罪名互異。
三、原審以被告罪證明確，因依刑法第二十八條、第二百七十一條第二項、第一項、
    第二十六條前段、第五十五條、第五十一條第五款，並審酌被告之品行、犯罪之
    動機、目的、手段、犯罪所生之損害、犯罪後態度等一切情狀，就單獨殺人未遂
    部分量處有期徒刑七年，就共同殺人未遂部分量處有期徒刑五年六月，並依法定
    應執行有期徒刑十二年四月，又以被告持以犯案之木棍及菜刀各一把，均未扣案
    ，且木棍並非被告所有，菜刀固為被告所有，然已經被告丟棄滅失不存，業據被
    告供述在卷可按，故不另為沒收之諭知。本院經核原判決認事用法，俱無不合，
    量刑亦稱適當，被告上訴意旨，仍執陳詞，否認殺人，為無理由，應予駁回。
據上論斷，應依刑事訴訟法第三百六十八條，判決如主文。
本案經檢察官許仲瑩到庭執行職務。
中    華    民    國      九十      年      九      月        廿八      日
                                  臺灣高等法院臺南分院刑事第六庭
                                      審判長法官  楊    明    章
                                            法官  顏    基    典
                    法官  徐    宏    志
右正本證明與原本無異。
如不服本判決，應於判決送達後十日內向本院提出上訴狀，其未敘述理由者並應於提
出上訴狀後十日內向本院補提理由書（應附繕本)。
                                      法院書記官  李    梅    菊
中    華    民    國      九十      年      十      月        四        日
附錄：本判決論罪科刑法條：
刑法第二百七十一條第一、二項：
殺人者，處死刑、無期徒刑或十年以上有期徒刑。
前項之未遂犯罰之。


司法院資訊處製作；財團法人民間司法改革基金會備份。
